【裁判字號】    97,訴,2828
【裁判日期】    971107
【裁判案由】    違反毒品危害防制條例
【裁判全文】
臺灣彰化地方法院刑事判決              97年度訴字第2828號
公  訴  人  臺灣彰化地方法院檢察署檢察官
被      告  甲○○
                    號
上列被告因毒品危害防制條例案件，經檢察官提起公訴（97年度
毒偵字第2974、1990號），被告於準備程序中自白犯罪，本院行
簡式審判程序，判決如下：
    主  文
甲○○施用第一級毒品，累犯，處有期徒刑拾月，扣案鏟管壹支
沒收之，又施用第一級毒品，累犯，處有期徒刑拾月。應執行有
期徒刑壹年陸月，扣案鏟管壹支沒收之。
    事實及理由
一、犯罪事實：
  (一)甲○○曾因施用毒品案件，經強制戒治，於民國（下同）
    89年9月14日執行完畢釋放。又於上開強制戒治執行完畢後
    5年內，91年10月15至17日之間某時施用一級毒品，經本
    院91年度訴字第350號判決處有期徒刑6月，92年2月8日施
    用一級毒品，經本院92年度訴字第705號判決處有期徒刑9月
    ，上述兩案接續執行，於93年12月9日縮刑假釋出監，
    已逾94年3月3日假釋期滿。又自94年3月20日起至同年7
    月22日止，連續施用第1級毒品海洛因多次，另於94年7月20
    日20時許，施用第2級毒品安非他命1次，經本院94年度訴字
    第1517號判決處有期徒刑1年、3月，應執行有期徒刑1年2
    月確定，又犯竊盜罪經本院95年度易字第35號判決處有期
    徒刑8月，又因詐欺罪經本院95年度簡字第106號判決處有
    期徒刑4月，上述三案定應執行有期徒刑2年，後經減
    刑，減為應執行有期徒刑1年，甫於96年6月29日假釋出監，
    已於96年7月16日執行完畢（構成累犯）。
  (二)詎其仍不知悔改，又基於施用第一級毒品海洛因之個別犯意
    ：
  1.於97年4月5日晚上6、7時許，在其位於彰化縣芬園鄉○○村
    ○○路○段291巷27號居處，以將海洛因放入注射針筒，再摻
    水注射之方式，施用第一級毒品海洛因1次。嗣於97年4月9
    日為警採尿送驗呈現「嗎啡、可待因」陽性反應，並扣得塑
    膠鏟管1支。
  2.於97年5月13日某時，在同上處所，以將海洛因放入注射針
    筒，再摻水注射之方式，施用第一級毒品海洛因1次。嗣於
    97年5月14日為警採尿送驗呈現「嗎啡、可待因」陽性反應
    ，因而查獲。
二、認定事實之證據及理由：
  (一)被告於警訊、偵查、本院審理中之自白。
  (二)彰化縣警察局鹿港分局及台中縣警察局烏日分局委託檢驗尿
    液代號與真實姓名對照認證單，均證明被告接受採尿送驗之
    事實。
  (三)97年4月9日採樣送驗之詮昕科技股份有限公司濫用藥物尿液
    檢驗報告書（97年度毒偵字第1990號卷P.14）；97年5月14
    日採樣送驗之中山醫學大學附設醫院檢驗科藥物檢測中心濫
    用藥物檢驗報告書（97年度毒偵字第1029號卷P.12），均證
    明被告驗尿呈現「嗎啡、可待因」之陽性反應。
  (四)扣案鏟管1支為犯罪之工具。
  (五)按行政院衛生署管制藥物管理局93年7月16日管檢字第09300
    06199號函示意見：「依據Clark's Analysis of Drugs and
    Poisons一書第三版之記載：... 第一級毒品海洛因亦可代
    謝成嗎啡，且海洛因常見含有少量6-乙醯可待因雜質成分，
    該成分可代謝為可待因及嗎啡。... 」（參照行政院衛生署
    管制藥品管理局發行「濫用藥物檢驗相關解釋彙編」P.14）
    故可證明被告因施用海洛因而同時檢出「可待因、嗎啡」陽
    性反應。
  (六)不再送觀察勒戒之理由：
    按毒品危害防制條例於92年7月9日修正公布，自93年1月9日
    施行，其中第20條、第23條將施用毒品之刑事處遇程序，區
    分為「初犯」及「五年內再犯」、「五年後再犯」。依其立
    法理由之說明：「初犯」，經觀察、勒戒或強制戒治後，應
    為不起訴處分或不付審理之裁定；經觀察、勒戒或強制戒治
    執行完畢釋放後，「五年內再犯」者，因其再犯率甚高，原
    實施之觀察、勒戒及強制戒治既已無法收其實效，爰依法追
    訴或裁定交付審理。至於經觀察、勒戒或強制戒治執行完畢
    釋放後，「五年後再犯」者，前所實施之觀察、勒戒或強制
    戒治已足以遮斷其施用毒品之毒癮，為期自新及協助其斷除
    毒癮，仍適用「初犯」規定，先經觀察、勒戒或強制戒治之
    程序。從而依修正後之規定，僅限於「初犯」及「五年後再
    犯」二種情形，始應先經觀察、勒戒或強制戒治程序。倘被
    告於五年內已再犯，經依法追訴處罰，縱其第三次（或第三
    次以上）再度施用毒品之時間，在初犯經觀察、勒戒或強制
    戒治執行完畢釋放五年以後，已不合於「五年後再犯」之規
    定，且因已於「五年內再犯」，顯見其再犯率甚高，原實施
    觀察、勒戒或強制戒治，已無法收其實效，即應依該條例第
    10條處罰（最高法院95年度第7次刑事庭會議決議參照）。
    本件被告前因施用毒品案件，經強制戒治，於89年9月14日
    執行完畢釋放。又於上開強制戒治執行完畢後5年內，91
    年10月15至17日施用一級毒品（本院91年度訴字第350號判
    決）；92年2月8日施用一級毒品（本院92年度訴字第705
    號判決）；自94年3月20日起至同年7月22日止連續施用第
    1級毒品海洛因多次，另於94年7月20日20時許，施用第2級
    毒品安非他命1次（本院94年度訴字第1517號判決），有卷
    附臺灣高等法院被告前案紀錄表可證。被告既曾於「五年內
    再犯」，且經法院判處罪刑確定，其又於97年4月5日、97年
    5月13日施用毒品，即非屬該條例第20條第3項所定「五年後
    再犯」之情形，仍應論以毒品危害防制條例第10條第1項之
    施用第1級毒品罪。
  (七)被告自白核與事實相符，足堪採信。本件事證明確，被告施
    用第一級毒品犯行，已可認定。
三、論罪科刑：
  (一)核被告所為，係犯毒品危害防制條例第10條第1項之施用第
    一級毒品罪。被告持有毒品之低度行為，應為施用之高度行
    為所吸收，不另論罪。被告二度施用海洛因，施用之犯罪時
    間相隔一個月又8日左右，顯係各別起意，亦應分論併罰。
  (二)被告有犯罪事實欄內之徒刑執行經過，此有臺灣高等法院被
    告全國前案紀錄表可稽，其受此有期徒刑執行完畢後，五年
    以內故意再犯有期徒刑以上之罪，應依累犯規定，各加重其
    刑。
  (三)量刑審酌：被告自88年間以來，毒品紀錄不斷，雖經戒治、
    徒刑宣告，仍不知悔改而再度施用毒品，被告多年青春均在
    監獄內浪費，但出監後仍不知悔改，從未徹底覺悟毒品是家
    破人亡不歸路。被告自述未婚，在牧場幫人養羊，心情不好
    而施用毒品等情，吸毒害人害己，被告顯無醒悟，惟犯罪後
    坦承犯行，態度尚屬良好等一切情狀，各量處如主文所示之
    刑，並定應執行刑如主文，以示懲儆。
  (四)鏟管1支，乃一般生活用品代替作為施用工具，應沒收之。
四、適用法律：
  (一)刑事訴訟法第273條之1第1項、第310條之2、第454條第1項
    。
  (二)毒品危害防制條例第10條第1項、刑法第11條、第47條第1項
    、第38條第1項第2款、刑法第51條第5款。
本案經檢察官王元郁到庭執行職務。
中    華    民    國    97    年    11   月     7    日
                  刑事第四庭       法  官  葉明松
以上正本證明與原本無異。
如不服本判決，應於判決送達後10日內，向本院提出上訴書狀，
上訴書狀應「敘述具體上訴理由」，並按他造當事人之人數附繕
本。「切勿逕送上級法院」。
中    華    民    國    97    年    11   月     7    日
                                   書記官  施秀青
附錄本案論罪法條：
毒品危害防制條例第10條
施用第一級毒品者，處 6 月以上 5 年以下有期徒刑。
施用第二級毒品者，處 3 年以下有期徒刑。


司法院資訊處製作；財團法人民間司法改革基金會備份。
